【裁判字號】    99,簡上,39
【裁判日期】    990330
【裁判案由】    詐欺
【裁判全文】
臺灣彰化地方法院刑事判決              99年度簡上字第39號
上  訴  人
即  被  告  甲○○
上列上訴人因詐欺案件，不服本院九十八年度簡字第二五０一號
中華民國九十九年一月四日第一審簡易判決（原檢察官聲請簡易
判決處刑案號：九十八年度偵字第一０四六七號、第一０四六八
號），提起上訴，本院管轄第二審合議庭判決如下：
    主  文
上訴駁回。
    事  實
一、本案經本院審理結果，認第一審判決認事用法及量刑均無不
    當，應予維持，並引用第一審判決書記載之事實、證據及理
    由（如附件，惟原審刑事簡易判決犯罪事實欄第九、十行「
    於九十七年間某日在彰化火車站」之記載應更正為「於九十
    七年夏季間某日」）。
二、本件上訴人即被告甲○○（以下簡稱被告）上訴意旨略以：
    我已年老，又無家人，每月靠政府補助新台幣（以下同）六
    千元，其中三千元須付房租，又因腎臟結石需要看醫生，所
    以才將帳戶賣給他人得二千元，如要易科罰金，我亦無力承
    擔，且我承認我將帳戶賣給他人使用不應該，惟原審量刑過
    重，請求從輕量刑等語。
三、訊據被告對上開彰化商業銀行帳戶為其以本人名義所開立及
    其將上開帳戶之存摺、提款卡及密碼等物，以二千元之價格
    出售予不詳姓名、年籍約四十歲之成年男子等情均坦承不諱
    ，經查：
（一）被害人乙○○於民國九十七年九月二十日下午一時十八分
      因接獲詐騙集團成員所撥打電話，並佯稱：你在東森購物
      購買化妝品係以現金交易方式為之，工作人員操作錯誤，
      致誤輸入為以分期付款方式為之，你要至自動櫃員機轉帳
      二萬九千九百八十三元云云，致使被害人因而陷於錯誤，
      而於同日下午二時八分許匯款二萬九千九百八十三元至被
      告之上開銀行帳戶，並隨即遭人領走該筆款項，被害人嗣
      後始知遭詐騙等情，業據證人即被害人乙○○於警詢時證
      述甚詳，並有被害人之壯圍鄉農會自動櫃員機交易明細表
      及彰化商業銀行彰化分行九十七年十一月二十八日彰彰字
      第０九七三一三七號函覆之存摺存款─交易明細查詢、顧
      客資料卡等各一份在卷可稽，足徵被告所申設之上開銀行
      帳戶確遭詐騙集團成員作為實施詐欺取財之用。
（二）按刑法上之故意，分直接故意（確定故意）與間接故意（
      不確定故意），「行為人對於構成犯罪之事實，明知並有
      意使其發生者」為直接故意，「行為人對於構成犯罪之事
      實，預見其發生而其發生並不違背其本意者」為間接故意
      ；一般人至金融機構開設帳戶並非難事，如非因財產犯罪
      等不法目的，依常情並無捨棄自己帳戶而迂迴以花費金錢
      或其他方法向無相當信賴關係之陌生人取得帳戶使用之理
      ，且近年來以退稅或中獎等不實電話內容而詐欺取財之犯
      罪類型層出不窮，該等犯罪，多數均係利用他人帳戶作為
      詐欺所得財物之出入帳戶，業經媒體廣為披載，是依一般
      人通常之知識、智能及經驗，均已深知向陌生人購買、承
      租或其他方法取得帳戶之人，多係欲藉該帳戶取得不法犯
      罪所得，且隱匿實際身分，以逃避司法單位之追查，若此
      社會現實，恆係一般人本於日常生活經驗即可體察，被告
      對此自亦難諉為不知，故被告將上開銀行帳戶之存摺、提
      款卡與密碼以二千元之價格出售予不詳姓名、年籍之成年
      男子，導致該帳戶將來可能被用來作為詐欺取財等非法用
      途之工具乙節，應有所預見，且不違背其本意。是以，被
      告猶出售其所有之上開帳戶予姓名、年籍不詳之成年男子
      所屬之詐欺集團成員使用，足認被告主觀上容任該詐欺集
      團將上開帳戶作為詐欺取財之指定帳戶使用，準此，被告
      確有幫助詐欺取財之不確定故意甚明。
（三）綜上所述，足徵被告所為自白顯與事實相符，堪予採信，
      本件事證明確，被告犯行堪予認定，應予依法論科。
四、按依社會常情，任何人均可辦理金融帳戶存摺使用，如無正
    當理由，實無借用他人存摺、提款卡、密碼使用之理，且金
    融存摺、提款卡及密碼亦事關個人財產權益之保障，其專有
    性甚高，除非本人或與本人親密關係者，難認有何理由可同
    時取得該存摺、提款卡及密碼；又自政府開放金融業申請設
    立後，金融機構大量增加，一般人申請存款帳戶極為容易且
    便利，除非活期存款帳戶使用人欲將帳戶充作犯罪之用，否
    則一般人正常使用以自己名義申辦之存款帳戶即可，並無使
    用他人帳戶之必要。況近來新聞媒體，對於不肖犯罪人士常
    使用他人存款帳戶後，再持以供作犯罪使用，藉此逃避檢警
    查緝之情事，亦多所報導；且一般人亦均有妥為保管及防止
    他人任意使用存摺、提款卡及密碼之認識，縱特殊情況偶需
    交付他人使用，亦必深入瞭解用途及合理性，始予提供，該
    等專有物品如落入不明人士手中，而未加以闡明正常用途，
    極易被利用為與財產有關之犯罪工具，此為吾人依一般生活
    認知所易於體察之常識，而對於非有正當理由，竟徵求他人
    提供帳戶者，客觀上可預見其目的，係供為某筆資金存入後
    ，再行領出之用意，一般人本於一般認知能力均易於瞭解，
    被告就銀行存款帳戶之申請使用細節，不可能諉為不知，被
    告係於可預見上揭銀行帳戶存摺、提款卡及密碼提供予他人
    使用將幫助他人實施犯罪之情形下，仍將其銀行之帳戶存摺
    、提款卡及密碼以二千元之價格出售予姓名、年籍不詳之之
    成年男子使用，顯有預見縱有人利用被告前揭銀行帳戶實施
    詐欺取財犯罪，以領取犯罪所得財物，避免遭查獲等情，亦
    不違背被告之本意至明。次按刑法關於正犯、從犯之區別，
    本院所採見解，係以其主觀之犯意及客觀之犯行為標準，凡
    以自己犯罪之意思而參與犯罪，無論其所參與者是否犯罪構
    成要件之行為，皆為正犯，其以幫助他人犯罪之意思而參與
    犯罪，其所參與者，苟係犯罪構成要件之行為，亦為正犯，
    必以幫助他人犯罪之意思而參與犯罪，其所參與者又為犯罪
    構成要件以外之行為，始為從犯（最高法院二十五年上字第
    二二五三號判例要旨參照）。是如未參與實施犯罪構成要件
    之行為，且係出於幫助之意思提供助力，即屬幫助犯，而非
    共同正犯，本案被告係基於幫助他人詐欺取財之犯意，提供
    上開帳戶存摺、提款卡及密碼與姓名、年籍不詳之成年男子
    及其所屬之詐騙集團成員，意圖為自己不法之所有，詐欺被
    害人匯款至被告所提供之上揭帳戶，是被告顯係以幫助他人
    為詐欺取財犯罪之意思，其所參與者僅係出租前開存摺、提
    款卡及密碼等資料，亦即參與犯罪構成要件以外之行為，依
    前開說明，核被告交付彰化商業銀行帳戶予詐騙集團成員詐
    欺被害人乙○○所為，係犯刑法第三十條第一項、第三百三
    十九條第一項之幫助詐欺取財罪。本案被告幫助他人犯詐欺
    取財罪，為從犯，本院衡其情節較正犯為輕，爰依同法第三
    十條第二項之規定減輕其刑。
五、按量刑之輕重係屬事實審法院得依職權自由裁量之事項，苟
    已斟酌刑法第五十七條各款所列情狀而未逾法定刑度，即不
    得遽指為違法。且在同一犯罪事實與情節，如別無其他加重
    或減輕之原因，下級審法院量定之刑，亦無過重或失輕之不
    當情形，則上級審法院對下級審法院之職權行使，原則上應
    予尊重（最高法院八十五年度台上字第二四四六號判決參照
    ）。原審以被告幫助詐欺取財犯行事證明確，並審酌上開情
    狀，且被告曾因詐欺案件，經臺灣臺中地方法院以九十二年
    度訴緝字第六０八號判決判處有期徒刑一年十月確定，於九
    十四年七月二十七日縮短刑期假釋出監付保護管束，於同年
    八月十八日假釋期滿未經撤銷假釋，其未執行之刑，以已執
    行論，其於受徒刑執行完畢後，五年以內再犯有期徒刑以上
    之本罪，係累犯，據以論罪科刑，判處被告有期徒刑四月，
    並諭知易科罰金之折算標準，核無違誤或不當，上訴人上訴
    意旨指摘原判決量刑過重，請求撤銷原判決，難認有理由，
    應駁回其上訴。
據上論斷，應依刑事訴訟法第四百五十五條之一第一項、第三項
、第三百七十三條、第三百六十八條，判決如主文。
本件經檢察官陳建佑到庭執行職務。
中    華    民    國    99    年    3     月    30    日
                        臺灣彰化地方法院刑事第二庭
                            審判長法官  石馨文
                            法      官  羅永安
                            法      官  江彥儀
以上正本證明與原本無異。
本件不得上訴。
中    華    民    國    99    年    3     月    31    日
                            書  記  官  洪年慶

司法院資訊處製作；財團法人民間司法改革基金會備份。
